臺灣彰化地方法院刑事判決
109年度訴字第820號
公  訴  人  臺灣彰化地方檢察署檢察官 
被      告  林誌緯



上列被告因加重詐欺等案件，經檢察官提起公訴（109年度少連
偵緝字第2號），及移送併案審理（臺灣嘉義地方檢察署109年度
少連偵緝字第4號），本院判決如下：
    主  文
乙○○犯如附表所示之罪，各處如附表所示之刑。應執行有期徒刑
貳年。
    犯罪事實
一、乙○○為成年人，與吳○○（民國00年00月出生，於本案犯行時
    為未滿18歲之少年，真實姓名、年籍詳卷，吳○○所涉非行，
    另移送臺灣雲林地方法院少年法庭審理）原為夫妻關係（雙
    方已於109年10月13日離婚），乙○○與吳○○於108年8月間某
    日加入「蔡佳穎」暨其他真實姓名、年籍不詳成員等之成年
    人所組成，以實施詐術為手段，具持續性及牟利性之有結構
    性組織之詐欺集團，乙○○並擔任提領詐欺款項之「車手」兼
    領取人頭帳戶之「取簿手」，吳○○則承乙○○之指示，負責領
    取內有人頭帳戶之包裹，或收受乙○○交付之人頭帳戶提款卡
    提領詐欺款項（乙○○涉犯參與犯罪組織部分，業經本院另案
    審結）。乙○○即與適時未滿18歲之少年吳○○、「蔡佳穎」及
    其他詐欺集團成員，共同意圖為自己不法之所有，基於三人
    以上共同犯詐欺取財及掩飾、隱匿詐欺所得去向之洗錢之犯
    意聯絡，先由該詐欺集團不詳成員分別於：（一）108年8月
    23日上午10時許，撥打電話給甲○○，佯稱係其侄子阮信介，
    因投資房地產急需用錢，需要借新台幣（下同）12萬元云云
    ，致使甲○○信以為真而陷於錯誤，於同日上午11時45分許，
    在臺南市「中華郵政南門路郵局」，臨櫃匯款12萬元至京城
    銀行帳號000000000000000號帳戶（下稱1號帳戶，申登人為
    趙炳欽）；（二）108年8月22日上午10時31分許，撥打電話
    給戊○○，佯稱係其侄子陳俊明，因投資急需用款云云，致使
    甲○○信以為真而陷於錯誤，於同年月23日上午11時21分許，
    在臺東縣臺東市玉山銀行，自其女兒柯佳菁帳戶匯款20萬元
    至玉山銀行帳號0000000000000000號帳戶（下稱2號帳戶，
    申登人為趙炳欽）；（三）108年8月26日下午14時14分許，
    撥打電話給丙○○，佯稱係其朋友黃能通，因急需用錢，要借
    3萬元云云，致使丙○○信以為真而陷於錯誤，於同日下午14
    時59分許，在臺中市大甲區「中華郵政日南郵局」，臨櫃匯
    款3萬元至中國信託銀行帳號000000000000號帳戶（下稱3號
    帳戶，申登人為吳盈臻）；（四）108年8月27日上午9時25
    分許，撥打電話給己○○，佯稱係其侄女顏慈潤，因與友人合
    買法拍屋欠朋友錢，要借18萬元云云，致使己○○信以為真而
    陷於錯誤，於同日上午11時18分許，在新北市林口區「中華
    郵政林口國宅郵局」，臨櫃匯款18萬元至中華郵政帳號0000
    0000000000號帳戶（下稱4號帳戶，申登人為楊文豪，該帳
    戶之存摺及提款卡乃乙○○經由「蔡佳穎」之通知後，於108
    年8月25日13時許，駕駛車牌號碼000-0000號自用小客車，
    搭載吳○○前往嘉義市○區○○路000號1樓統一超商新嘉友門市
    後，指示吳○○進入領取，再轉交詐欺集團成員），隨後由不
    詳身分之詐欺集團成員於同日下午15時21分從4號帳戶轉匯2
    9970元至2號帳戶；（五）108年8月27日晚間19時13分許，
    撥打電話給丁○○，佯稱渠之前曾在背包網站購物，因員工操
    作錯誤誤下3筆訂單，會有銀行客服人員來電確認訂單，隨
    即有佯稱玉山銀行客服人員來電指示至提款機確認身分後才
    能取消交易云云，致使丁○○信以為真而陷於錯誤，依指示於
    同日晚間20時25分許，匯款49988元至1號帳戶；同日晚間20
    時28分許，匯款49989元至2號帳戶。嗣乙○○經由「蔡佳穎」
    透過通訊軟體指示，先於不詳時間至便利商店領得內有上開
    1號、2號、3號帳戶提款卡之包裹後，駕駛車牌號碼000-000
    0號自用小客車搭載吳○○，再由其本人或指示吳○○提領：⑴指
    示少年吳○○於108年8月24日凌晨0時41分許，持1號帳戶提款
    卡，在彰化縣○○市○○路000號「中華郵政西門郵局」提款機
    ，提領20000元；同日凌晨0時46分21秒、0時46分51秒、0時
    47分，持2號帳戶提款卡，在彰化縣○○市○○路0段000號「花
    旗銀行彰化分行」提款機，分別提領20005元、20005元、10
    005元（各含跨行手續費5元）；於108年8月26日17時2分許
    ，持3號帳戶提款卡，在彰化縣○○市○○街000號「7-11超商博
    愛門市」提款機，提領30000元，並於提領後將所提領之贓
    款悉數交予乙○○。⑵由林志緯單獨於108年8月27日15時45分
    許、20時47分許，先後持2號帳戶提款卡在彰化縣○○市○○路0
    號「玉山銀行彰化分行」提款機，分別提領30000元、50000
    元。又乙○○於單獨提領或收受吳○○所交付之贓款後，即依「
    蔡佳穎」之指示，將贓款暨人頭帳戶提款卡寄送至指定之處
    所，乙○○並與「蔡佳穎」約定可依提領贓款之一定比例獲得
    報酬，惟迄今尚未取得。嗣因甲○○、陳署月、丙○○、己○○ 
    、丁○○發現遭詐騙後報警，經警調閱提款機監視錄影畫面，
    循線查悉上情。
二、案經甲○○、陳署月、丙○○、己○○、丁○○訴由彰化縣警察局彰
    化分局報告臺灣彰化地方檢察署檢察官偵查起訴及臺灣嘉義
    地方檢察署檢察官移送併辦審理。
    理  由
壹、程序部分：
    按本判決認定事實所引用之卷內證據資料，均經依法踐行證
    據調查程序，檢察官及被告均未主張排除前開證據能力，且
    迄於本院言詞辯論終結前均未表示異議，本院審酌前開證據
    資料製作時之情況，尚無違法不當及證明力明顯過低之瑕疵
    ，且均與本案具關連性，認以之作為證據應屬適當，故均有
    證據能力。
貳、實體方面：
  一、上開犯罪事實，業據被告乙○○於本院審理時坦承不諱（見
      本院卷第231頁），且經證人即同案共犯吳○○於警詢時證
      述明確（見彰化縣警察局彰化分局刑案偵查案卷【下稱彰
      化分局警卷】第1-8頁）；又告訴人甲○○、陳署月、丙○○
      、己○○、丁○○等因受詐欺集團成員詐騙因而匯款等情，並
      據其等於警詢時指訴在卷（分見彰化分局警卷第12-14頁
      、21-22頁、36-38頁、50-52頁、69-71頁）；而車牌號碼
      000-0000號自用小客車確為被告乙○○使用乙節，復經車主
      即被告之母廖玉玄於警詢中陳述無誤（見彰化分局警卷第
      92-94頁）。此外，本件並有內政部警政署反詐騙案件紀
      錄表、臺南市政府警察局第二分局博愛派出所受理詐騙帳
      戶通報警示簡便格式表、受理刑事案件報案三聯單、受理
      各類案件紀錄表、郵政跨行匯款申請書（以上為告訴人甲○○部分，見彰化分局警卷第15-19頁）、臺東縣警察局臺
      東分局豐里派出所受理刑事案件報案三聯單、受理詐騙帳
      戶通報警示簡便格式表、金融機構聯防機制通報單、電話
      紀錄及LINE截圖（以上為告訴人戊○○部分，見彰化分局警
      卷第24、27、30-35頁）、臺中市政府警察局大甲分局日
      南派出所陳報單、受理各類案件紀錄表、受理刑事案件報
      案三聯單、郵政跨行匯款申請書、受理詐騙帳戶通報警示
      簡便格式表、金融機構聯防機制通報單、手機通聯資料、
      告訴人丙○○郵局帳戶明細（以上為告訴人丙○○部分，見彰
      化分局警卷第39-48頁）、新北市政府警察局林口分局文
      化派出所陳報單、受理各類案件紀錄表、受理刑事案件報
      案三聯單、內政部警政署反詐騙案件紀錄表、金融機構聯
      防機制通報單、受理詐騙帳戶通報警示簡便格式表、手機
      通聯資料及LINE截圖、郵政入戶匯款申請書（以上為告訴
      人己○○部分，見彰化分局警卷第53-68頁）、臺中市政府
      警察局霧峰分局仁化派出所受理刑事案件報案三聯單、受
      理各類案件紀錄表、內政部警政署反詐騙案件紀錄表、受
      理詐騙帳戶通報警示簡便格式表（以上為告訴人丁○○部分
      ，見彰化分局警卷第72-77頁）、證人廖玉玄製作之指認
      犯罪嫌疑人紀錄表、1至4號帳戶基本資料及交易明細、監
      視器翻拍照片、車輛詳細資料報表（分見彰化分局警卷第
      95-97頁、100-122頁、123-135頁、136頁）等附卷可稽。
      又4號帳戶之提款卡，乃被告乙○○經由「蔡佳穎」之通知
      後，於108年8月25日13時許，駕駛車牌號碼000-0000號自
      用小客車，搭載吳○○前往嘉義市○區○○路000號1樓統一超
      商新嘉友門市後，指示吳○○進入領取，再轉交詐欺集團不
      詳成員一節，除為被告所是認外，並經證人即同案共犯吳
      ○○於警詢中供述甚明（見嘉義縣警察局刑案偵查案卷【下
      稱嘉義縣警局警卷】第1-7頁），且有監視器翻拍照片、
      統一超商交易明細、交貨便收據、統一超商貨態查詢（見
      嘉義縣警局警卷第27-29頁、41-42頁）等在卷可參。綜上
      各情，足認被告前開任意性自白與事實相符，為可採信，
      從而，本件事證明確，被告犯行均堪以認定，應依法論科
      。
  二、至於犯罪事實一㈣部分，公訴人雖漏未敘及被告乙○○先行
      領取4號帳戶再轉交本案詐欺集團成員使用等情，惟此無
      非係就共犯分工情節有所疏漏，對業經起訴部分並不生影
      響。另有關犯罪事實一㈤部分，告訴人丁○○於受詐騙後，
      係於108年8月27日20時25分及同日20時28分先後匯款至1
      號及2號帳戶，而被告乙○○於收受詐欺集團成員通知後，
      旋於同日20時47分許，持2號帳戶提款卡單獨提領5萬元，
      此有卷附2號帳戶交易明細及被告提款時之監視器翻拍照
      片可按，是以此部分之犯行，同案共犯吳○○並未參與，均
      應予敘明。
  三、論罪科刑：
  １、按修正後洗錢防制法第2條第2款、第3條第2款規定，掩飾
      刑法第339條詐欺取財犯罪所得去向之行為，亦可構成洗
      錢罪。另依據洗錢防制法第2條修正理由第3點所示：「維
      也納公約第3條第1項第b款第ii目規定洗錢行為態樣，包
      含隱匿或掩飾該財產的真實性質、來源、所在地、處置、
      轉移、相關的權利或所有權之洗錢類型，例如：(一)犯罪
      行為人出具假造的買賣契約書掩飾某不法金流；(二)貿易
      洗錢態樣中以虛假貿易外觀掩飾不法金流移動；(三)知悉
      他人有將不法所得轉購置不動產之需求，而擔任不動產之
      登記名義人或成立人頭公司擔任不動產之登記名義人以掩
      飾不法所得之來源；(四)提供帳戶以掩飾不法所得之去向
      ，例如：販售帳戶予他人使用。」修正後條文雖未完整規
      範上開公約所列全部隱匿或掩飾態樣，然已可見提供、販
      售帳戶予他人使用，係掩飾不法所得去向、所在之典型行
      為，所以，使用他人提供、販售之帳戶存、提不法所得，
      用來掩飾或切斷該不法所得與犯罪者之關聯性，阻礙金流
      透明，破壞金融秩序，藉以掩飾或隱匿該不法所得之去向
      、所在，並逃避追訴、處罰，當已侵害洗錢防制法所保護
      之法益，而在其立法目的之規範範圍。本案中詐欺集團成
      員施用詐術使告訴人將款項匯入前述人頭帳戶中，被告乙○○再依指示單獨或夥同吳○○持人頭帳戶提款卡提領贓款，
      且於提領後轉交同集團之其他成員，所為顯係隱匿、掩飾
      詐欺犯罪不法所得之去向、所在，揆諸前開說明，自與洗
      錢防制法第14條第1項之要件相合。
  ２、次按共同正犯之意思聯絡，不限於事前有所協議，其於行
      為當時，基於相互之認識，以共同犯罪之意思參與者，亦
      無礙於共同正犯之成立，且其表示之方法，不以明示通謀
      為必要，即相互間有默示之合致，亦無不可（最高法院92
      年度臺上字第3724號判決意旨參照）；又共同正犯，係共
      同實行犯罪行為之人，在共同意思範圍內，各自分擔犯罪
      行為之一部，相互利用他人之行為，以達其犯罪之目的，
      其成立不以全體均參與實行犯罪構成要件之行為為要件，
      其行為分擔，亦不以每一階段皆有參與為必要，倘具有相
      互利用其行為之合同意思所為，仍應負共同正犯之責（最
      高法院99年度臺上字第1323號判決要旨參照）。觀諸本案
      中詐欺集團之犯罪型態，先行取得人頭帳戶後，再撥打電
      話予告訴人實施詐騙，俟告訴人匯款至指定帳戶後，即通
      知擔任車手之被告乙○○自人頭帳戶提領款項轉交集團成員
      等各階段，乃係需由多人縝密分工方能完成之集團性犯罪
      ，被告乙○○參與本案除擔任車手之工作外，並曾負責領取
      人頭帳戶（即兼任取簿手），其所分擔部分，雖非為詐欺
      取財及洗錢之全部行為，且與其他集團成員間亦未必有直
      接之犯意聯絡，然其所參與之部分行為，為詐欺集團取得
      被害人財物全部犯罪計畫之一部，而共同達成不法所有及
      掩飾、隱匿不法所得去向之犯罪目的，未逾越合同意思之
      範圍，是被告應對於參與部分所發生之共同詐欺取財及洗
      錢等犯罪事實，與本案詐欺集團其他成員同負全責。
  ３、被告乙○○於本案各次犯行時，為已滿20歲之成年人，而同
      案共犯吳○○，係90年12月出生，於本案犯行時為未滿18歲
      之少年，此有渠等年籍資料可查，是核被告乙○○就
　　　犯罪事實一㈠至㈣所為，均係犯兒童及少年福利與權益保障
      法第112條第1項前段、刑法第339條之4第1項第2款、洗錢
      防制法第14條第1項之成年人與少年共犯三人以上共同詐
      欺取財罪及成年人與少年共犯洗錢罪；就犯罪事實一㈤所
      為，係犯刑法第339條之4第1項第2款之三人以上共同犯詐
      欺取財罪及洗錢防制法第14條第1項之洗錢罪。被告乙○○
      就犯罪事實一㈠至㈣部分，與同案共犯吳○○、「蔡佳穎」及
      詐欺集團其餘成員間，就犯罪事實一㈤部分，與「蔡佳穎
      」及詐欺集團其餘成員間，各具有犯意聯絡與行為分擔，
      均為共同正犯。被告所犯加重詐欺取財罪及洗錢罪間，有
      方法目的之關係，其間有實行行為局部同一之情形，均應
      依刑法第55條規定論以想像競合犯，並從一重依刑法第33
      9條之4第1項第2款之三人以上共同詐欺取財罪處斷。又加
      重詐欺取財罪係侵害個人財產法益之犯罪，其罪數計算，
      以被害人數之多寡決定其犯罪之罪數，是被告乙○○所犯5
      次加重詐欺取財罪，分別侵害不同被害人之財產法益，各
      次犯罪明顯且屬可分，犯意各別，行為互殊，應予分論併
      罰。又被告就犯罪事實一㈠至㈣所示之犯行，均應依兒童及
      少年福利與權益保障法第112條第1項前段規定加重其刑。
      臺灣嘉義地方檢察署109年度少連偵緝字第4號移送併案審
      理部分，其中告訴人己○○遭詐騙部分因與起訴書犯罪事實
      一㈣所載之事實相同，為同一案件，本院自應併為審理。
  ４、被告乙○○前因公共危險案件，經臺灣雲林地方法院於107年
      5月8日以107年度交簡字第26號判處有期徒刑3月確定，於
      107年9月21日易科罰金執行完畢；另因幫助詐欺及洗錢案
      件，經同法院於107年10月23日以107年度訴字第192號判
      處有期徒刑3月確定；嗣於108年1月29日，上開案件再經
      同法院以107年度聲字第1097號裁定定應執行有期徒刑5月
      確定，被告於109年3月19日入監執行後至同年5月17日執
      行完畢，上情有臺灣高等法院被告前案紀錄表可佐。按數
      罪併罰之案件，雖應依刑法第50條、第51條規定就數罪所
      宣告之刑定其應執行之刑，然此僅屬就數罪之刑，如何定
      其應執行者之問題，本於數宣告刑，應有數刑罰權，此項
      執行方法之規定，並不能推翻被告所犯係數罪之本質，若
      其中一罪之刑已執行完畢，自不因嗣後定其執行刑而影響
      先前一罪已執行完畢之事實，謂無累犯規定之適用（最高
      法院104年度第6次刑事庭會議決議參照）。查本件被告故
      意犯加重詐欺取財罪之日期，均係在所犯公共危險罪執行
      完畢5年以內，參照前開說明，已構成累犯，參酌司法院
      釋字第775號解釋意旨，本院審酌被告於前案執行完畢後
      不到1年即再犯本案，顯對刑罰反應力薄弱，難以達到前
      案科刑判決執行之矯正目的，因認本件依累犯規定加重最
      低本刑應無過苛之虞，爰均依刑法第47條第1項規定，就
      犯罪事實一㈠至㈣部分遞加重其刑，就犯罪事實一㈤部分加
      重其刑。
　５、又想像競合犯之處斷刑，本質上係「刑之合併」。其所謂
      從一重處斷，乃將想像競合犯組成之評價上數罪，合併為
      科刑一罪，其所對應之刑罰，亦合併其評價上數罪之數法
      定刑，而為一個處斷刑。易言之，想像競合犯侵害數法益
      者皆成立犯罪，論罪時必須輕、重罪併舉論述，同時宣告
      所犯各罪名，包括各罪有無加重、減免其刑之情形，亦應
      說明論列，量刑時併衡酌輕罪部分量刑事由，評價始為充
      足，然後依刑法第55條前段規定「從一重處斷」，非謂對
      於其餘各罪可置而不論。因此，法院決定處斷刑時，雖以
      其中最重罪名之法定刑，做為裁量之準據，惟於裁量其輕
      重時，仍應將輕罪合併評價在內。按犯前2 條之罪，在偵
      查或審判中自白者，減輕其刑，洗錢防制法第16條第2 項
      定有明文。查被告乙○○已於本院審理時坦承本案洗錢犯行
      ，是依上開規定，就被告所犯洗錢罪部分，本應減輕其刑
      ；雖依前揭論罪說明，被告本案應從一重論處加重詐欺取
      財罪，然就被告此部分想像競合輕罪得減刑部分，本院於
      後述量刑時，將併予審酌。
  ６、爰審酌被告屬青壯之年，不思正途獲取所得，竟因貪圖不
      法利益，即參與本件之詐欺集團，指示同案共犯吳○○負責
      提領人頭帳戶及本案告訴人所匯款項，或親自提領告訴人
      受詐騙之匯款，再轉交集團上手，顯示被告法治觀念淡薄
      ，又被告參與詐欺集團，非唯造成告訴人財產損失，且影
      響社會秩序，惡性非輕，惟考量被告於本院審理時終能坦
      認犯行，知所悔悟，兼衡被告自陳為國中畢業之智識程度
      ，現受僱於工地從事浪板工作，日領薪資1500元，已離婚
      ，育有2名未成年子女，目前由被告及前妻即同案共犯吳○○共同照顧，現每月需支出房屋租金及家庭生活費用暨母
      親之醫療費用約30000元等家庭經濟狀況等一切情狀，分
      別量處如主文所示之刑。另審酌被告所犯加重詐欺取財罪
      ，係於短時間內實施犯罪、各次犯行均出於同一犯罪動機
      、各犯行之間隔相近、所犯各罪之罪質相同、被告於本案
      詐欺集團之時間久暫與行為次數及分工地位等整體犯罪情
      狀，依刑法第51條第5款定其應執行刑如主文所示。
  四、被告供稱其雖與「蔡佳穎」約定有報酬，然迄今均未曾取
      得，且依現有卷證，難以證明被告於本案中曾獲取任何犯
      罪所得，自毋庸為沒收之宣告。
  五、又按洗錢防制法第18條第1項規定：「犯第14條之罪，其 
      所移轉、變更、掩飾、隱匿、收受、取得、持有、使用之
      財物或財產上利益，沒收之」。修正理由明示：「現行條
      文僅限於沒收犯罪所得財物或財產上利益，而未及於洗錢
      行為標的之財物或財產上利益，爰予修正，並配合104年1
      2月30日修正公布之中華民國刑法，將追繳及抵償規定刪
      除。至於洗錢行為本身之犯罪所得或犯罪工具之沒收，以
      及發還被害人及善意第三人之保障等，應適用104年12月3
      0日及105年6月22日修正公布之中華民國刑法沒收專章之
      規定」。立法者將「洗錢行為標的之財物或財產上利益」
      與「犯罪所得或犯罪工具」之沒收，分別規定於不同條文
      ，亦即前者應適用洗錢防制法第18條第1項規定，後者則
      適用刑法第38條以下之規定，足見「洗錢行為標的之財物
      或財產上利益」之本質，既非「犯罪所得」、亦非「犯罪
      工具」。再依刑法第38條之1第3項、第38條之2第2項規定
      之文義，該等規定之適用範圍原在處理「前二項之沒收」
      ，即為第38條所規定之違禁物、犯罪工具、犯罪所生之物
      ，以及第38條之1規範之犯罪所得之沒收。則「洗錢行為
      標的之財物或財產上利益」既非犯罪工具、亦非犯罪所得
      ，似有無從適用刑法第38條之1第3項、第38條之2第2項規
      定之疑慮。但從上開洗錢防制法第18條第1項之修法理由
      可知，「洗錢行為標的之財物或財產上利益」如有如全部
      或一部不能沒收或不宜執行沒收之情形時，仍應回歸適用
      刑法第38條之1第3項規定追徵價額。可知立法者並未排除
      「洗錢行為標的之財物或財產上利益」回歸適用刑法沒收
      章節。從而，刑法第38條之2第2項規定自仍有適用餘地。
      經查，被告乙○○於本案中係擔任車手，雖有提領告訴人遭
      詐欺款項，然提領後已轉交詐欺集團上手，對於本案洗錢
      標的之財產並未曾取得任何支配占有，且被告於本案中非
      居於主導犯罪之地位，本院認如仍予沒收本案洗錢標的之
      財產，顯然過苛，爰依刑法第38條之2第2項之規定，不予
      宣告沒收，併此敘明。
參、退併辦之說明：
　一、臺灣嘉義地方檢察署109年度少連偵緝字第4號移送併案審
      理意旨略以：本案詐欺集團成員於108年8月22日12時30分
      許，以代辦貸款為由，向告訴人楊文豪騙取其帳戶資料，
      致楊文豪陷於錯誤，將其所申辦之中華郵政股份有限公司
      帳號00000000000000號帳戶（即本案4號帳戶）之提款卡
      及密碼，寄至嘉義市○區○○路000號1樓之統一超商新嘉友
      門市，嗣被告乙○○依指示於108年8月25日13時許，駕駛車
      牌號碼000-0000號自用小客車搭載吳○○前往新嘉友門市，
      並由吳○○進入超商領取再轉交被告乙○○，被告乙○○嗣後再
      依指示轉交該集團其他成員。又本案詐欺集團成員復於同
      年月27日撥打電話向告訴人陳碧苍實施詐騙，並使其陷於
      錯誤，依指示匯款至4號帳戶，旋遭提領一空。被告乙○○
      先後以領取人頭帳戶、持提款卡提領款項之方式，參與本
      案詐欺集團對告訴人陳碧苍之詐騙行為，是以接續一行為
      侵害同一法益，應屬事實上之同一案件，又被告以同一領
      取告訴人楊文豪郵局帳戶之行為，同時對告訴人楊文豪、
      陳碧苍犯詐欺罪嫌，具有一行為觸犯數罪名之想像競合關
      係，屬法律上同一案件，是就就楊文豪遭詐騙帳戶部分，
      移由本院併案審理等語（告訴人陳碧苍部分，因與本案犯
      罪事實一㈣相同，本院已併予審理）。
　二、按加重詐欺取財罪係侵害個人財產法益之犯罪，其罪數計
      算，以被害人數、被害次數之多寡決定其犯罪之罪數。查
      本案起訴之犯罪事實一㈣部分，雖敘及告訴人陳碧苍遭詐
      騙後依指示匯款18萬元至楊文豪所申設之郵局帳戶，然就
      本案詐欺集團如何取得楊文豪之帳戶隻字未提，且楊文豪
      遭詐騙之犯罪情狀與財物內容，均與告訴人陳碧苍不同，
      而詐欺集團取得人頭帳戶之目的，在於切斷金流、躲避檢
      警追查，非必然係為特定被害人而設，彼此間應無方法目
      的之關係，亦難認有實行行為局部同一之情形，更非基於
      接續之一行為所為，所侵害之法益亦不相同，是以本案詐
      欺集團騙取楊文豪之郵局帳戶與之後詐騙告訴人陳碧苍匯
      款，實係基於不同之犯意所為，自應分論併罰。移送併辦
      意旨認被告以同一領取楊文豪郵局帳戶之行為，同時對楊
      文豪、告訴人陳碧苍犯詐欺罪嫌，具有一行為觸犯數罪名
      之想像競合關係，屬法律上同一案件云云，自為本院所不
      採。則楊文豪遭詐騙之事實既非本院所能併辦，又未經起
      訴，自應退回由檢察官依法辦理。
據上論斷，應依刑事訴訟法第299條第1項前段，判決如主文。
本案經檢察官賴志盛提起公訴，檢察官吳皓偉到庭執行職務。
中　　華　　民　　國　　110 　年　　6 　　月　　3 　　日
                  刑事第九庭    審判長法官   王義閔
                                法      官   巫美蕙
                                法      官   李  昕
以上正本證明與原本無異。
如不服本判決應於收受判決後20日內向本院提出上訴書狀，並應
敘述具體理由。其未敘述上訴理由者，應於上訴期間屆滿後20日
內向本院補提理由書( 均須按他造當事人之人數附繕本) 「切勿
逕送上級法院」。
告訴人或被害人對於判決如有不服具備理由請求檢察官上訴者，
其上訴期間之計算係以檢察官收受判決正本之日期為準。
中　　華　　民　　國　　110 　年　　6 　　月　　3 　　日
                                書  記  官   廖涵萱
附錄本案論罪科刑法條全文：
洗錢防制法第14條
有第二條各款所列洗錢行為者，處7年以下有期徒刑，併科新臺
幣5百萬元以下罰金。
前項之未遂犯罰之。
前二項情形，不得科以超過其特定犯罪所定最重本刑之刑。
中華民國刑法第339條之4
犯第339條詐欺罪而有下列情形之一者，處1年以上7年以下有期
徒刑，得併科1百萬元以下罰金：
一、冒用政府機關或公務員名義犯之。
二、三人以上共同犯之。
三、以廣播電視、電子通訊、網際網路或其他媒體等傳播工具，
    對公眾散布而犯之。
前項之未遂犯罰之。
附表：
  編  號   宣  告  刑 犯罪事實欄一㈠ 乙○○成年人與少年共犯三人以上共同詐欺取財罪，累犯，處有期徒刑壹年伍月。 犯罪事實欄一㈡ 乙○○成年人與少年共犯三人以上共同詐欺取財罪，累犯，處有期徒刑壹年伍月。 犯罪事實欄一㈢ 乙○○成年人與少年共犯三人以上共同詐欺取財罪，累犯，處有期徒刑壹年參月。 犯罪事實欄一㈣ 乙○○成年人與少年共犯三人以上共同詐欺取財罪，累犯，處有期徒刑壹年伍月。 犯罪事實欄一㈤ 乙○○犯三人以上共同詐欺取財罪，累犯，處有期徒刑壹年貳月。